臺灣板橋地方法院民事裁定　　　　　 100年度消債抗字第58號
抗　告　人　鄭妃玲即鄭菲苓）.
上列抗告人因清算事件，對於中華民國100 年5 月20日本院100
年度消債聲字第41號裁定提起抗告，本院裁定如下：
    主      文
抗告駁回。
抗告程序費用由抗告人負擔。
    理      由
一、抗告人意旨略以：伊於民國98年8 月間聲請清算，計算抗告
    人聲請清算前2 年收入之期間應自96年9 月起至98年8 月止
    ，而抗告人聲請清算時提出之財產及收入狀況說明書所載之
    聲請前2 年內收入總計固為新臺幣（下同）94萬1,031 元，
    惟計算標準係自96年1 月1 日起至98年間，故抗告人聲請清
    算前2 年總收入之金額應僅約60萬3,969 元。又抗告人於聲
    請清算前2 年之支出確實為124 萬多元，包含抗告人出外工
    作時須負擔之保母費用及伊每月清償債務之支出，原裁定均
    未考量，故加計上開2 筆支出後，抗告人聲請清算前2 年總
    支出至少應為86萬3,288 元。基上，抗告人聲請清算前2 年
    之支出顯高於收入，抗告人聲請清算前2 年之收入扣除必要
    生活費用後應無剩餘，無適用消費者債務清理條例（下稱消
    債條例）第133 條之可能，故原裁定援引該法條為不免責之
    裁定，應屬不當。為此爰依法提起本件抗告，併為聲明：原
    裁定廢棄等語。
二、按法院裁定開始清算程序後，債務人有薪資、執行業務所得
    或其他固定收入，而普通債權人之分配總額低於債務人聲請
    清算前2 年間，可處分所得扣除自己及依法應受其扶養者所
    必要生活費用之數額者，法院應為不免責之裁定，但債務人
    證明經普通債權人全體同意者，不在此限，消債條例第133
    條定有明文。揆其立法理由係為免債務人濫用清算程序以獲
    免責，並敦促有清償能力者，利用薪資、執行業務所得或其
    他固定收入清償債務而受免責，爰以債務人聲請清算前2 年
    間，可處分所得扣除自己及依法應受其扶養者所必要生活費
    用之數額為計算基礎，以為裁定免責之依據，進而保障債權
    人可受最低清償。
三、經查：抗告人於99年4 月22日陳報，其於葡其實業股份有限
    公司工作，每月薪資原為2 萬9,000 元，嗣本薪調高，並提
    出存摺影本為憑（抗告人於99年2 至4 月間之薪資，乃每月
    分別存入3 萬704 元、3 萬3,024 元及3 萬1,004 元）。是
    抗告人於法院裁定開始清算程序後，有薪資、執行業務所得
    或其他固定收入，而普通債權人之分配總額為0 元（本件依
    消債條例第129 條規定，不敷清償費用而終止清算程序，故
    分配額為0 元），低於抗告人聲請清算前2 年間（即自96年
    8 月22日起至98年8 月21日止），可處分所得扣除自己及依
    法應受其扶養者所必要生活費用之數額【即依抗告人前提出
    之財產及收入狀況說明書暨其所得資料清單、扣繳憑單、存
    摺影本、薪資單等件記載，其於聲請清算前2 年收入總計為
    約68萬4,448 元｛計算式：513,400 ÷12×4 ＋513,400 ÷
    12÷31×10＋3,308 ＋195,460 ＋29,487＋32,376＋10,000
     ×10 ＋31,3 34+29,903 +29,000×2 ＋29,000÷31×21≒
    684,448 ｝；扣除2 年間必要生活支出｛抗告人個人部分，
    係分別以96至98年每月最低生活費用9,509 元、9,829 元及
    1 萬792 元計，扶養費部份則依抗告人自陳之扶養費斟酌之
    （蓋抗告人雖稱其獨力扶養2 女，惟其中關於羅小淳之扶養
    費部分，依抗告人提出之協議書顯示，係約定由前配偶每月
    支付1 萬元；鄭琇恩部分，則係於97年9 月19日出生，而以
    抗告人所提出保母李清芬出具之證明書，抗告人係自98年2
    月起始支付保母費。），計算式：9,509 ×4 ＋9,509 ÷31
    ×10＋9,829 ×12＋10,792×8 ＋10,792÷31×21＋4,500
    ×24＋4, 000×4 ＋4,000 ÷30×11＋17,000×6 ＋17,000
    ÷31×21 ≒491,681｝共49萬1,681 元後，尚有餘額。】，
    且抗告人又未經普通債權人全體同意免責。從而，原審以抗
    告人有消債條例第133 條規定情事存在，裁定不免責，核無
    違誤，抗告意旨指摘原裁定不當，求予廢棄，為無理由，應
    予駁回。又本件既經認定抗告人符合消債條例第133 條規定
    ，裁定不免責，即無須再就抗告意旨指摘原裁定不符合消債
    條例第134 條第4 款之要件為審酌，附此敘明。
四、據上論結，本件抗告為無理由，依消債條例第11條第2 項、
    第15條，民事訴訟法第495 條之1 第1 項、第449 條第1 項
    、第95條、第78條，裁定如主文。
中    華    民    國  100  年    7        月    29    日
                  民事第一庭    審判長法  官  李世貴
                                      法  官  黃若美
                                      法  官  黃信滿
以上正本證明與原本相符
本裁定除有涉及法律見解具有原則上之重要性者外，不得再抗告
中    華    民    國  100  年    7        月    29    日
                                      書記官  莊琬婷